【裁判字號】    98,台上,56
【裁判日期】    980108
【裁判案由】    偽造文書
【裁判全文】
最高法院刑事判決                九十八年度台上字第五六號
上  訴  人  台灣高等法院檢察署檢察官
被      告  甲○○
上列上訴人因被告偽造文書案件，不服台灣高等法院中華民國九
十七年十月十七日第二審更審判決（九十七年度重上更(三)字第一
二四號，起訴案號：台灣板橋地方法院檢察署八十九年度偵字第
一九０五三、二二九九九號），提起上訴，本院判決如下：
    主  文
原判決撤銷，發回台灣高等法院。
    理  由
本件原判決以被告甲○○被訴牽連涉犯政府採購法第八十七條第
四項意圖影響決標價格或獲取不當利益，而以合意使廠商不為投
標或不為價格之競爭及刑法第二百十六條、第二百十條行使偽造
私文書等罪嫌。但經調查證據結果，認被告之犯罪不能證明，因
而撤銷第一審論處被告連續行使偽造私文書罪刑之判決，改判諭
知被告無罪；固非無見。
惟查：(一)、審理事實之法院，對於案內與待證事實有重要關係，
而屬依法應予調查之證據，茍未依法調查或雖已調查而未調查明
白，即與證據未經調查無異，如率行判決，其判決當然為違背法
令。又證據之證明力，固屬於法院判斷之自由，但不得違背經驗
法則及論理法則，如其判斷仍存有疑竇，則在應予調查之證據究
明釐清前，尚難遽採為被告有利或不利之認定。公訴意旨指被告
以借牌之合發物流有限公司（下稱合發公司）名義參與前台灣省
菸酒公賣局板橋分局（下稱公賣局板橋分局）甲線之招標；至於
該分局乙線之招標，被告則係以借牌之威力汽車貨運公司名義參
與投標（未以合發公司名義參與乙線之投標）。如果無訛，倘被
告未另獲合發公司之授權，即以合發公司名義繕寫申請書、異議
書、陳情書，向有關機關檢舉公賣局板橋分局乙線得標廠商違反
招標規定，應撤銷決標。能否謂係行使投標人之權利，應包括在
借標廠商授權範圍之內，不負偽造文書之責？尚非無疑，原審未
予釐清論明，遽為被告有利之認定，尚嫌速斷及理由欠備。(二)、
本件檢察官指揮法務部調查局台北縣調查站人員持搜索票，在被
告之有志交通貨運有限公司（下稱有志公司）查扣如原判決附表
一編號柒之四所示來旺貨運交通公司（下稱來旺公司）及負責人
黃蔚嵐之章各一枚，而起訴被告基於偽造文書之概括犯意，偽刻
來旺公司章，用以偽造來旺公司之投標單，再冒名郵寄投標持以
行使，涉犯行使偽造私文書罪嫌云云。但原判決理由四之(三)僅就
是否偽造乙線第二次招標之來旺公司標單部分認不成立偽造私文
書罪予以論斷，對於公訴意旨指在被告之有志公司查扣之來旺公
司及黃蔚嵐印章係被告所偽造部分，該等印章之來源如何？是否
被告所偽刻，應否負刑責？未予論述審判，亦有已受請求之事項
未予判決之違背法令。檢察官上訴意旨指摘原判決不當，尚非全
無理由，應認仍有撤銷原判決發回更審之原因。至違反政府採購
法部分，基於審判不可分原則，應併予發回。
據上論結，應依刑事訴訟法第三百九十七條、第四百零一條，判
決如主文。
中    華    民    國  九十八  年    一    月    八    日
                      最高法院刑事第九庭
                          審判長法官  洪  文  章
                                法官  王  居  財
                                法官  郭  毓  洲
                                法官  黃  梅  月
                                法官  邱  同  印
      本件正本證明與原本無異
                                      書  記  官
中    華    民    國  九十八  年    一    月   十三   日
                                                      K


司法院資訊處製作；財團法人民間司法改革基金會備份。
